臺灣士林地方法院民事判決　　　　　　　 96年度勞簡字第1號
原　　　告　丙○○
被　　　告　國雲公寓大廈管理維護股份有限公司
法定代理人　甲○○
　　　　　　　　　　　　之5號.
訴訟代理人　丁○○
訴訟代理人　乙○○
上列當事人間請求給付不休假工資事件，本院於民國96年9 月27
日言詞辯論終結，判決如下：
    主  文
原告之訴及假執行之聲請均駁回。
訴訟費用新台幣貳仟壹佰元由原告負擔。
    事  實  及  理  由
一、原告起訴主張：
 1、原告於93年8 月起至96年1 月止於被告公司任職保全員之工
    作，原告自93年11月1 日起至95年12月31日止共2 年又2 個
    月期間計應享有例假111 日；又原告自從93年8 月下旬至96
    年1 月13日離職止共2 年6 個月期間，共計應有國（法）定
    休假日43日（5 ＋（18×2） ＋2 ＝43），及特別休假日17
    日。以上之假日，原告均未休假而繼續工作，共達171 日，
    則被告應加倍發給原告不休假之工資共計新台幣（下同）19
    2,375 元（計算式：月領薪－加班應稅及加班免稅÷總工時
    ×12＝日薪；亦即：34,501元－12,001元÷240 小時×12小
    時＝1,125 元；1,125 元（日薪）×171 （不休假日）＝19
    2, 375（元））。爰依勞基法第36條、第37條、第38條、第
    39條規定請求等語。並聲明：
    (一)被告應給付不休假工資差額192,375 元。(二)願供擔保，請
    准宣告假執行。
 2、兩造就他案 (本院96年士勞簡調字第9 號)雖 調解成立在案
    ，惟該次調解係僅就每日延長工作時間之加班工資達成調解
    ，由被告給付37,000元予原告，與本件原告依勞動基準法第
    39條規定請求並不相同。
二、被告則以：
  1.按勞基法並未有「加班」此用語之概念，凡正常時間以外之
    上班統稱為加班。本件加班工資已於本院96年士勞簡調字第
    9 號達成調解，該次調解內容兩造已就加班工資核算完畢，
    被告並如數給付加班工資予原告，則該次調解應與確定判決
    有同一效力，是以原告再提起本件訴訟，自非適法。
  2.原告主張其計算方式實有違誤，計算日薪，理應扣除加班費
    後再除以30日方為正確，則原告之計算方式將加班費算入工
    資，等同重複計算，其所得之數額自然偏高。準此以解，原
    告之日薪應為10,000（本薪）＋1, 400（交通津貼）1,300
    （全勤津貼）＋1,800 （伙食津貼）＋6,115 （專業津貼）
    ＝20,615（元），則原告之日薪為20,615元30＝687.16元
    ；又原告之特休假自94年8 月4 日起至95年8 月3日 止，應
    為7 日；95年8 月4 日至96年1 月11日離職，亦為7 日，即
    共計14日，原告主張其特休假有17日亦非正確，而其自願離
    職時，並未休假，則原告亦不得請求此部分不休假之工資。
  3.依兩造所簽訂之應徵人員須知，已明白規定核發加班費之標
    準，被告已依約定給付，本件原告另立名目，提出「不休假
    工資」之訴訟，應為前次調解內容相同之範疇，則原告之主
    張自為無理由等語為辯。並聲明：
    (一)原告之訴駁回。(二)如受不利之判決，被告願供擔保請准宣
    告免予假執行。
二、按「訴狀送達後，原告不得將原訴變更或追加他訴，但有下
    列情形之一者，不在此限：三擴張或減縮應受判決事項之聲
    明者。」，民事訴訟法第255 條第1 項第3 款定有明文。查
    本件原告起訴時請求給付不休假之加班費172177元，嗣於96
    年4 月24日具狀請求187875元，核其變更顯係擴張應受判決
    事項之聲明，揆諸前開法條規定，自應予准許。
三、兩造不爭執部分：
 1、原告自93年8 月4 日起至96年1 月13日止受僱於被告公司。
    該期間之原告工作輪值表附本院卷第38頁至第42頁。
 2、原告於應徵被告公司時，有簽署被告公司製作之「應徵人員
    須知」 (附本院卷第62頁)。
 3、原告自93年8 月至96年1 月之薪津，如薪津條所載，附本院
    卷第13至19頁 (與員工個人薪資明細表同，在本院卷第85頁
    )。
 4、原告係請求自93年11月1 日起至95年12月31日止之未休例假
    日及93年8 月至96年1 月13日止之未休國定假日及特別休假
    之加班費。
四、兩造爭執要旨：
 1、原告於本院96年度士勞簡調字第9 號達成調解，是否包括本
    件原告請求不休假之工資？
 2、如上開調解不包括本件原告請求不休假之工資，則原告是否
    得請求依勞動基準法第39條規定之工資，其金額若干？
五、原告於本院96年度士勞簡調字第9 號達成調解，是否包括本
    件原告請求不休假之工資？
    經本院調閱該調解卷查原告係主張其每天延長工作達4 小時
    ，依勞動基準法第24條規定請求給付加班費，及其受傷醫療
    支出，依同法第59條請求補償醫療費用，而本院亦將其起訴
    狀繕本寄達被告，有送達回證記載附該卷可憑 (該卷第16頁
    )， 可見被告已知該調解內容而仍與原告達成調解，該調解
    僅包括原告請求之每日延長工作之工資，而不包括原告本件
    依勞動基準法第39條規定之工資，被告抗辯不足採。
六、原告是否得請求依勞動基準法第39條規定之工資，其金額若
    干？
    原告自93年8 月4 日起至96年1 月13日止受僱於被告公司，
    原告主張其從未休假，對於被告所提出工作輪值表 (附本院
    卷第38頁至42頁)， 並不爭執，則本院依該輪值表，分論原
    告依勞動基準法36、37、38條之請求是否應予准許，其金額
    若干：
 1、原告主張其日薪為1125元 (算法見本院卷74頁)等 情，被告
    則抗辯：原告之輪值出勤，係依兩造間約定之「應徵人員須
    知」中薪資待遇之規定，即保全員之薪資，採月薪制，無大
    小月之分，每月平均211 小時為基本核薪時數。每月平均核
    薪時數超過211 小時部分，另核發「其他津貼」，至其他駐
    點或本點加代班者另核發加班費，每小時90元計算。而上述
    「其他津貼」即被告核發之加班費，原告之日薪687 元 (計
    算式：20615 元÷30＝687.16元)等 語。按勞動基準法第30
    條第1 項、第2 項規定：「勞工每日正常工作時間不得超過
    八小時，每二週工作總時數不得超過八十四小時。前項正常
    工作時間，雇主經工會同意，如事業單位無工會者，經勞資
    會議同意後，得將其二週內二日之正常工作時數，分配於其
    他工作日。其分配於其他工作日之時數，每日不得超過二小
    時。但每週工作總時數不得超過四十八小時。」嗣經行政院
    勞工委員會於92年3 月31日指定所有適用勞動基準法之行業
    ，皆可依該實施「二週變形工時」制度，依此，被告之每月
    211 小時之工作時間，採行二週變形工時制度，尚無違勞動
    基準法工時之規定，且其以二週變形工時制度計算薪資，即
    不能以每日正常工時8 小時為準計算，而是每日以10小時為
    度，超過10小時之工作時間為加班時間。原告主張每月工作
    211 小時，換算為每日工作7 小時，未逾8 小時，不須付加
    班費，則「其他津貼」應屬底薪，不是加班費云云，尚有誤
    會，而兩造係約定超過211 小時之工作即發給「其他津貼」
    ，其名稱雖是津貼，但既係超過正常工作時間211 小時工作
     (加班)之 對價，性質上應屬加班費，而原告其餘並未舉證
    該「其他津貼」是屬於正常工作時間112 小時之對價，則原
    告所謂「其他津貼」應屬底薪云云，即不足取。準此以言，
    論原告於正常工作時間之日薪究竟若干：查原告之薪資明細
    表所載，其薪資結構有：本薪10000 元、交通津貼1400元、
    全勤津貼1300元、伙食津貼1800元、專業津貼6115元、其他
    津貼 (即超過211 小時之給與)、 加班應稅8033元 (金額偶
    有變動)、 加班免稅3968元，其餘有駐在津貼、三節獎金等
    等，係不定期不定額之給付，由上而計算原告之經常可固定
    領得之薪資為20615 元 (10000 ＋1400＋1300＋1800＋6115
    ＝20615)，換算每日薪資為687 元、時薪為86元 (20615 ÷
    30＝687 元，687 ÷8 ＝86元，小數點以下4 捨5 入)。原
    告主張其日薪為1125元云云，並不足採。
 2、按勞工在同一雇主或事業單位，繼續工作滿一定期間者，每
    年應依左列規定給予特別休假：一年以上三年未滿者七日。
    勞動基準法第38條定有明文。本件原告係93年8 月4 日到職
    ，依前述規定，其94年8 月4日 起至95年8 月3 日止有特別
    休假7 日，95年8 月4 日至96 年1月11日離職，有特別休假
    7 日，其共有14日特別休假，原告主張有17日特別休假，尚
    屬有誤。又勞工每七日中至少應有一日之休息，作為例假。
    紀念日、勞動節日及其他由中央主管機關規定應放假之日，
    均應休假。勞動基準法第36條、37條分別定有明文。本件原
    告係請求：自93年11月1 日起至95年12月31日止之未休國
    定假日加班工資，則本件自應以該期間為論斷，而不論原告
    93年8 、9 、10月及96年1 月之部分，從而計算本件該期間
    之原告之國定休假日為43日，自93年8 月至96年1 月13日
    止之例假日加班工資，查期間有111 日之例假日，以上二者
    共有154 日，此為被告所不爭執，自堪信為真實，則加上前
    述原告之特別休假14日，原告共有168 日之例假及休假日。
    而依輪值表之記載，原告除於94年1 月休2 日 (即1 日、15
    日)、95 年12月休5 日 (即12月6 、23、24日、30、31日，
    另12月7 日至22日是請病假)外 ，其餘之月份均每日去工作
    ，因此，原告之168 個例假及休假日扣除前述已休假之7 日
    ，共有161 日均是假日上班之情況。按勞動基準法第39條規
    定：「第36條所定之例假、第37條所定之休假及第38條所定
    之特別休假，工資應由雇主照給。雇主經徵得勞工同意於休
    假日工作者，工資應加倍發給。」，依前述原告之日薪為
    687 元，則其假日上班10小時之加班費應為110607元 (687
    元×161 ＝110607元)。 至於其在假日上班超過10小時之加
    班2 小時，亦應給付加班費，其數額為228 元 (86×1.33
    ×2 ＝228 元)， 原告假日共有161 日上班，其加班費共為
    36708 元 (228 ×161 ＝36708)，但因為此金額將如下3 所
    述，包括在一年365 日之內之加班費，故此部分，不另加計
    ，先予敘明。
 3、查被告已給付原告任職期間之加班費，計有：「其他津貼」
    之49010 元、「加班應稅」194725元、「加班免稅」99200
    元，合計共有342935元，惟此項加班費係包括原告每日逾時
    工作之加班費及假日之加班費，因此，本件尚須計算原告每
    日逾時工作之加班費究竟若干，始能得知被告有無短付假日
    之加班費。按勞動基準法第24條規定：「雇主延長勞工工作
    時間者，其延長工作時間之工資依左列標準加給之：一延長
    工作時間在二小時以內者，按平日每小時工資額加給三分之
    一以上。二再延長工作時間在二小時以內者，按平日每小時
    工資額加給三分之二以上。」。本件原告除上述於94年1 月
    休2 日、95年12月休5 日外，均每日去工作，且每日工作為
    12小時，超過被告依前述二週變形工時每日以10小時為度之
    規定，該超過之2 小時，應按平日每小時工資額加給三分之
    一，即每小時之加班費為114 元，每日加班2 小時之加班費
    為228 元 (86×1.33×2 ＝228 元)， 每月原告上班30日之
    延長工時加班費6840元，上班31日之延長工時加班費為7068
    元， (計算式：228 ×30＝6840元，228 ×31＝7068 元)，
    以此算原告自93年11月至95年12月，共有15個大月、11個小
    月，從而被告應給付原告全年365 日之延長工時之加班費，
    共有：106020＋75240 ＝181260元 (7068×15＋6840×11＝
    181260元)， 而此項加班費包括假日超過10小時工作之加班
    費 (即包括上述2 所述之36708 元在內)。 綜上所述，原告
    在93年11月至95年12月間之延長工時之加班費為181260 元
    、自93年8 月至96年1 月13日止之假日加班費為110607元，
    二者共291867元，而被告所支付之加班費共342935元，已如
    前述，從而，被告抗辯其已給付各種假日之加班費等語，應
    屬可採。原告之請求，不能准許，其假執行之聲請，因訴被
    駁回而失依據，應併予駁回。
七、據上論結，本件原告之訴為無理由，依民事訴訟法第78 條
    判決如主文。
中　　華　　民　　國　　96　　年　　10　　月　　11　　日
                  民事第二庭  法  官  俞慧君
以上正本證明與原本無異。
如對本判決上訴，須於判決送達後20日內向本院提出上訴狀。
中　　華　　民　　國　　96　　年　　10　　月　　15　　日
                              書記官  楊錫芬
